臺灣橋頭地方法院民事小額判決
111年度橋小字第852號
原      告  莊昆諭  
被      告  吳○合  
法定代理人  何○玉  
法定代理人
兼  上一人                      
代  理  人  吳○儒  
上列當事人間請求損害賠償事件，本院於民國111年8月24日言詞
辯論終結，判決如下：
    主  文
原告之訴駁回。
訴訟費用新臺幣壹仟元由原告負擔。
    事實及理由
一、按「行政機關及司法機關所製作必須公開之文書，除前項第
    三款或其他法律特別規定之情形外，亦不得揭露足以識別前
    項兒童及少年身分之資訊」、「本法所稱兒童及少年，指未
    滿十八歲之人」，兒童及少年福利暨權益保障法第69條第2
    項、第2條前段定有明文。又按「任何人不得於媒體、資訊
    或以其他公示方式揭示有關少年保護事件或少年刑事案件之
    記事或照片料足以知悉其人為該保護事件受調查、審理之少
    年或該刑事案件之被告」少年事件處理法第83條第1項著有
    規定。本件被告吳○合為民國92年7月生，雖已滿18歲，而無
    上開兒童及少年福利暨權益保障法規定之適用，然其為少年
    保護事件之當事人（詳後述），且本判決所涉及事實與該少
    年保護事件相關，爰依少年事件處理法上開規定於判決內文
    隱匿吳○合及其法定代理人之身分資訊。
二、原告主張：被告知悉金融帳戶係個人理財、金融交易工具，
    在金融機構開立帳戶並無特殊條件限制，任何人均可至不同
    金融機構申請開立多個帳戶同時使用，無使用他人金融帳戶
    之必要，任意提供己身金融帳戶資料與他人可能供作匯入財
    產犯罪所得之用，並有遮斷資金流動軌跡而逃避國家追訴處
    罰之可能，竟容任所提供之帳戶資料可能被詐欺集團利用，
    仍不違背其本意，而基於幫助他人實施詐欺取財犯行之意，
    經社群網站臉書之廣告獲悉有賺錢管道，遂以通訊軟體LINE
    與詐騙集團成員聯繫後，於民國110年1月15日晚上11時7分
    許，將其所申辦之土地銀行000-000000000000號帳戶（下稱
    系爭帳戶）之提款卡及存摺，在高雄市○○區○○路000號統一
    超商仁慈店，以店到店方式寄送至詐騙集團成員指定之門市
    ，容任詐騙集團成員取得並使用該帳戶，嗣詐騙集團成員取
    得上開提款卡及存摺後，即意圖為自己不法之所有，於110
    年1月17日某時許，假冒百達遊網站工作人員打電話予原告
    ，謊稱設定錯誤，需解除批發業者資格等話術實施詐騙，致
    原告不查，誤信為真，於同日下午7時45分許，轉帳新臺幣
    （下同）59,970元（手續費15元）至系爭帳戶內，隨後旋遭
    其他詐欺集團成員領取完畢，被告提供帳戶給詐騙集團使用
    ，應負連帶責任，爰依侵權行為之法律關係請求被告賠償60
    ,000元（含遭詐騙金額及車馬費）。聲明:被告應給付原告6
    0,000元。
三、被告則以：其也是受害者，援用之前在少年法院的陳述等語
    ，資為抗辯。聲明：原告之訴駁回。
四、本院之判斷：
（一）被告前將系爭帳戶之存摺、提款卡提供給詐騙集團成員，
      嗣後原告遭詐騙集團成員施用詐術，陷於錯誤而於前開時
      間匯款至系爭帳戶等事實，有臺灣高雄少年家事法院少年
      法庭110年度少調字第831號裁定可稽（被告經該案裁定不
      付審理，下稱系爭保護事件，本院卷第11至13頁），並經
      核閱系爭保護事件卷內事證無誤，且未據被告爭執，堪以
      認定。
（二）經查:
　　1.按因故意或過失，不法侵害他人之權利者，負損害賠償責
      任；數人共同不法侵害他人之權利者，連帶負損害賠償責
      任。造意人及幫助人，視為共同行為人，民法第184 條第
      1項前段、第185 條分別定有明文。又民法第185條第2 項
      所稱之幫助人，係指幫助他人使其容易遂行侵權行為之人
      ，其主觀上須有故意或過失，客觀上對於結果須有相當因
      果關係，始須連帶負損害賠償責任，最高法院92年度台上
      字第1593號判決意旨參照。次按所謂侵權行為之故意，係
      指行為人對於構成幫助侵權行為之事實，明知並有意使其
      發生或預見其發生，而其發生並不違背其本意而言。所謂
      過失，則係指行為人雖非故意，但對構成侵權行為之事實
      按其情節應注意，並能注意，而不注意；或雖預見其能發
      生而確信其不發生者，最高法院76年度台上字第2724號判
      決、93年度台上字第2180號判決意旨參照。再按，主張依
      侵權行為之法律關係請求損害賠償或依不當得利之法律關
      係請求返還利益之人，須就侵權行為之成立要件，包括：
      其權利被侵害、該侵害具不法性、行為人有故意或過失、
      權利被侵害者受有損害、損害與侵權行為間有因果關係等
      節負舉證之責，本件原告主張被告應負侵權行為損害賠償
      責任，自應就此負舉證責任。
    2.被告所辯，核與其於系爭保護事件中辯稱其要應徵家庭代
      工，因被騙而誤將系爭帳戶之提款卡及存摺寄出等語相符
      ，且審諸被告應徵工作時與詐騙集團成員之通訊軟體對話
      紀錄，顯示被告從109年12月25日就與對方洽詢工作事宜
      ，對方表示是做手工包裝兼職，並告訴被告工作件數、報
      酬之計算方式、張貼包裝樣品、工作時限給被告看，被靠
      也逐一詢問工作方式、交貨期限等問題，雙方討論完後，
      對方傳送合約書給被告看，嗣對方於109年12月27日詢問
      被告有幾個帳戶、薪水是否用匯款的，請被告提供姓名、
      電話、薪資帳戶號碼，進而以購買材料及補貼金匯款所需
      為由，要被告寄送系爭帳戶存摺、提款卡，約好一週後會
      將帳戶、補貼金跟材料一起當面交給被告，且被告於110
      年1月15日寄出系爭帳戶存摺、提款卡後，對方仍持續與
      被告討論工作材料等事宜，有系爭保護事件卷內之對話紀
      錄可稽，上開對話內容顯示詐騙集團成員為取得被告之帳
      戶資料，長期以話術取信被告，被告辯稱其也是遭騙之受
      害者等語，自非無稽。考量現今詐騙集團精於設詞，致無
      辜民眾受騙之情，不勝枚舉，且各人之思慮警覺程度、風
      險評估及注意能力常因人而異，而人之認知及決定能力，
      亦會因當時客觀環境因素之限制而有所不同，若處於特別
      環境下，如急迫、忙亂或權力不對等下，易使人之判斷能
      力受到限制，致無法察覺異狀，而為合乎常理之決定，自
      不能僅因被告曾依詐騙集團成員指示提供帳戶，即認定被
      告有何違反通常一般人應盡注意義務之過失情形存在，從
      而原告主張被告應負侵權行為之損害賠償責任，難認有據
      。
五、綜上所述，原告主張被告應給付原告60,000元，為無理由，
    應予駁回。
六、本件事證已臻明確，兩造其餘主張及舉證，經本院審酌後認
    與判決之結果不生影響，爰不再逐一論列，附此敘明。
七、訴訟費用負擔之依據：民事訴訟法第78條。
中　　華　　民　　國　　111 　年　　9 　　月　　8 　　日
                  橋頭簡易庭  法      官    呂維翰
以上正本與原本相符。　　　　　　　　
民事訴訟法第436條之24第2項：對於本判決之上訴，非以違背法
令為理由，不得為之。
如對本判決上訴，須於判決送達後20日內向本院提出上訴狀，並
須表明原判決所違背之法令及其具體內容與依訴訟資料可認為原
判決有違背法令之具體事實之上訴理由（須按他造當事人之人數
附繕本）。
中　　華　　民　　國　　111 　年　　9 　　月　　8 　　日
                              書  記  官    薛如媛
訴訟費用計算式：
裁判費            1,000元
合計              1,000元